臺灣臺東地方法院刑事判決　　　　　　　　　　　　　　九十二年度交訴字第四號
　　公　訴　人　臺灣臺東地方法院檢察署檢察官
　　被　　　告　戊○○
右列被告因過失致死案件，經檢察官提起公訴（九十一年度偵字第一三七四號），本
院判決如左：
    主  文
戊○○過失致人於死，處有期徒刑伍月，如易科罰金以參佰元折算壹日。
    事  實
一、緣甲○○（另以簡易判決處刑）於民國九十年十二月二十三日下午五時五十分許
    ，駕駛車牌號碼為Ｘ二－四一一號營業用貨運曳引車連結車牌ＱＢ－八六號營業
    用半拖車（下稱：曳引車），由南往北行經臺東縣成功鎮省道臺十一線公路一百
    一十公里一百公尺處時，將該車佔用慢車道停放於路旁後，至路旁「張媽的店」
    內用餐，而當時天色已晚，然其疏未注意顯示停車燈或反光標示等警示措施，恰
    有蘇溫順德飲酒後已達不能安全駕駛，仍於同日晚間六時許，騎乘車牌號碼為Ｐ
    ＳＩ－七五○號重型機車，行駛至該處時，因疏未注意車前狀況，致其機車右把
  手撞擊上開大貨車之右後方後，人車倒地分離。適有未領有合格汽車駕駛執照之
    戊○○駕駛未懸掛車牌之自用小貨車，亦沿前開省道由南往北行駛，行至時速限
    制六十公里之該處時，本應注意行車速度，不得超速行駛，且汽車行駛時，應注
    意車前狀況，並隨時採取必要之安全措施，而當時天候雖為陰，然路面狀況乾燥
    無缺陷，無障礙物，並無不能注意之情事，竟疏未注意，超速行駛撞擊倒於路上
    之蘇溫順德，其車輪輾過蘇溫順德之下肢，導致蘇溫順德受有左大腿、左小腿撕
    裂傷併左股骨開放性骨折及左脛骨腓股開放性骨折等傷害，合併大量出血，而蘇
    溫順德之機車則卡在戊○○所駕自用小客車左下方，拖行長達七十九點九公尺始
    停止並起火燃燒，而「張媽的店」之店主女兒乙○○見狀立即報警，臺東縣警察
    局成功分局警員隨即至現場處理，並將蘇溫順德經送馬偕醫院臺東分院救治，惟
    蘇溫順德於到院前，即已死亡。戊○○於肇事後，在其上開犯行未為任何有偵查
    犯罪職權之公務員知悉前，自動向據報前來處理車禍事宜之臺東縣警察局成功分
    局長濱分駐所警員丙○○表示為其駕車肇事，並進而接受本件裁判。
二、案經蘇溫順德之妻辛○○訴由臺東縣警察局成功分局報請臺灣臺東地方法院檢察
    署檢察官偵查起訴。
    理  由
一、訊據被告戊○○固不否認有於右揭時間，駕駛未懸掛車牌之自小貨車，行經肇事
    地點，惟矢口否認有何過失致人於死之犯行，辯稱：伊當時只有壓到倒地之機車
    ，並未輾過被害人蘇溫順德云云。本院經查：
（一）甲○○有於右揭時間，將曳引車停放於路旁而佔用慢車道，且未顯示停車燈或
      反光標示等警示措施，即至路旁「張媽的店」內用餐，而被害人蘇溫順德於不
      詳時間飲酒後，仍於同日晚間六時許，騎乘機車，行駛至該處時，因未及注意
      致其機車右把手撞擊上開曳引車之右後方後，人車倒地分離乙節，業據共同被
      告甲○○於警詢、偵查及本院調查時供證明確，而甲○○所駕之曳引車，經檢
      察官勘驗結果，左輪擋泥板上有擦痕，左後輪外輪亦有嚴重刮痕，而後保險桿
      左側有刮痕十九公分，保險桿距地九十九公分，刮地痕距地九十三公分，檢察
      官並以同型機車比對，機車之煞車桿距地九十六公分，把手距地九十七公分，
      有履勘筆錄一紙在卷足憑，足認被害人所騎機車之右煞車桿確與甲○○所駕之
      曳引車左後方發生擦撞。而被害人送至馬偕紀念醫院臺東分院時，抽血測得其
    血中酒精濃度為一百四十點八ＭＧ＼ＤＬ，有該院救醫紀錄足憑，足認被害人
      於發生車禍當時，確有服用酒類。而被害人於所騎機車與甲○○所駕曳引車發
      生擦撞後，即人車倒地分離，被害人之位置係在甲○○所駕曳引車車頭旁，而
      機車位置則係在甲○○所駕曳引車左後輪旁乙節，亦據證人即本案之報案人乙○○於本院調查時證稱：當時有人跑進來問我們外面為什麼躺了一個人，我們
      才出去看，倒地的人躺的位置是在車頭的前面一點等語明確，並有道路交通事
      故調查報告表及現場照片在卷足憑。
（二）而被告旋行經肇事地點，然因車速過快未及注意，是其所駕之自小客車即輾過
      被害人乙節：
    (1)被告所駕自小客車，行經肇事地點，撞及被害人之機車致該機車卡於被告所駕
      自小客車之左前方，前後拖行距離長達七十九點九公尺乙節，業據被告供承在
      卷，並有警製之道路交通事故調查報告表內現場圖可稽，而由被告拖行被害人
      之機車遺留於現場之刮地痕觀之，刮地痕係略呈直線，起點係在甲○○所駕曳
      引車之左後輪位置，且先經慢車道後，再轉向快車道乙節，亦有交通事故調查
      報告表、現場照片在卷足憑，此足以證明被告車行方向及路徑。而依道路交通
      事故調查報表所繪之現場圖所示，被害人所躺位置，係與刮地痕呈平行方向，
      而刮地痕距被害人最近處僅有一點一公尺，然被告所駕自小車前輪距為一點二
      一公尺，後輪距則為一點一九公尺，此有臺東縣警察局函附之汽車新領牌照登
      記書一紙在卷足憑，是依上開遺留於現場之刮地痕及被告所駕自小貨車之輪距
      綜合觀之，被告所駕之自小客車必會輾過被害人所躺之位置無疑。被告雖辯稱
      ：伊當時僅壓到摩拖車，並沒有壓到人云云。然由被告於事發後雖留於現場，
      起初不願承認肇事之自小貨車為其所駕駛，甚而在警方當面詢問，肇事小貨車
      係何人所有時，亦回答：不知道等語，此據證人即當場在場之朱秀蘭於偵查中
      證稱：「警察在問小貨車是誰的，戊○○當者警察的面說：不知道，不知道」
      等語明確，是若被告僅係撞及摩托車，豈會連自小貨車為其所有，均不敢承認
      ？此亦足證被告知其有輾壓被害人，然因畏罪心虛，欲借此脫免刑事責任。是
      其前揭所辯，不足採信。
    (2)另證人丁○○及其同車之友人己○○於偵查及本院調查時均稱：伊行經肇事地
      點，見有人躺在路上，遂轉至張媽的店，請店內人員報警，於同時有一類似鼎
      東客運之遊覽車行經該處，之後被告方行經該處云云。然查，證人丁○○於警
      詢、偵查及本院調查時均證稱：伊見被害人係躺於甲○○所駕大貨車左後輪位
      置等語，此點不惟與證人乙○○所述不符，與前開道路交通事故調查報告表所
      載亦有出入，且證人丁○○與被告係屬甥舅關係，其所述是否出於迴護被告之
      舉，殊值可疑。且訊據被告於警詢、偵查中均供稱，當日伊駕車從成功往美山
      方向行駛，其前後均未見有大客車等語明確，檢察官於偵查中亦調閱事發當日
      臺東縣警察局成功分局都蘭、樟原派出所之交通稽查勤務資料，均無攔檢大客
      車之紀錄，再參酌被害人之左小腿因輾壓呈現扁長十五至二十公分，有臺灣臺
      東地方法院檢察署解剖報告表一紙在卷可憑，衡諸常情，若被害人係遭大客車
      輾過，腿部遭輾壓之寬度應超過二十公分，是被害人自無可能遭大客車輾過自
      明，故證人丁○○、己○○前揭所述，與事實不符，自不足採。
（三）按汽車行駛時，駕駛人應注意車前狀況，並隨時採取必要之安全措施，道路交
      通安全規則第九十四條第三項定有明文。又行車速度，依標誌或標線之規定，
      無標誌或標線者，在市區道路，時速不得超過五十公里，在郊外道路不得超過
      六十公里，於因雨霧致視線不清時，應減速慢行，作隨時停車之準備，同規則
      第九十三條第一項第一款亦定有明文。經查：
    (1)本件肇事地點，行車速限為六十公里，有道路交通事故調查報告表一紙在卷足
      憑。被告雖供稱：伊當時車速僅有四十公里，且係因機車卡在車頭故無法煞車
      云云。惟依前開調查報告表之記載，被告於撞及被害人機車後，拖行被害人之
      機車近八十公尺後方停止，參酌汽車煞車距離行車速度對照表記載，在乾燥、
      三年以上之柏油路面，煞車距離達三十六公尺，時速即有八十公里觀察之，被
      告行車速度當逾六十公里。且縱如其所述，當時因被害人之機車卡在車頭致煞
      車失靈，惟衡諸常理，被告所駕之自小客車前既已卡有機車，在此種磨擦阻力
      甚高之情況下，如係以時速四十公里之速度行駛，自小貨車應在極短距離即行
      停止，然其竟仍拖行近八十公尺後方停止，顯見被告於肇事當時應係高速行駛
      ，時速當已逾六十公里。
    (2)本件車禍雖係發生於晚間六時許，且為夜間無照明，視線狀況雖較一般能見度
      為低，惟如開車燈，仍有一定之視距，此由證人丁○○於警詢及本院調查時均
      證稱：伊於九十年十二月二十三日下午六點，行經肇事地點，伊朋友距離五十
      公尺前即看到有一個人躺在路上，而伊是在差不多三十公尺左右的時候看到的
      等語即可得知，且被告自承伊當時有開車燈，故尚不致因天黑致其對車前狀況
      全無預測之可能，且當時肇事路段路面乾燥，無障礙物，並無不能注意之情形
      ，有上揭調查法告表一紙在卷可按，是足證係被告於行經肇事路段時，未注意
      車前狀況，致未及時發現被害人，亦未做隨時停車之準備，以至於乍然發現被
      害人時，已不及煞車而撞及。
    (3)綜上，被告未遵守前開道路交通安全規則之規定，不慎肇致本件車禍，其應負
      過失之責甚為灼然，且本件經檢察官送請臺灣省車輛行車事故覆議鑑定委員會
      及本院送請中央警察大學鑑定，亦認被告須負部分肇事責任，有該會覆議意見
      書及中央警察大學鑑定書各一附於卷內可稽。是被告辯稱伊無過失乙節，自不
      足採。
（四）而被害人確因本件車禍，致受有左大腿、左小腿撕裂傷併左股骨開性骨折及左
      脛骨腓開放性粉碎性骨折，右足足骨開放性粉碎性骨折等傷害，送至馬偕紀念
      醫院臺東分院前即因出血性休克不治死亡等情，業經臺灣臺東地方法院檢察署
      檢察官會同法醫師相驗屬實，並製有勘驗筆錄、驗斷書、相驗屍體證明書及解
      剖報告表各一紙在卷足憑。綜上所述，雖被害人亦有違規酒後駕車，惟仍無解
      於被告之過失責任，本件被告之過失行為與被害人死亡間，存有因果關係，應
      屬灼然。
二、核被告所為，係犯刑法第二百七十六條第一項之罪。被告無駕駛執照仍駕車，於
    肇事時係無照駕駛，業據其供述在卷，並有道路交通事故調查表一紙在卷足憑，
    應依道路交通管理處罰條例第八十六條第一項規定加重其刑。再被告於肇事後，
    於警員前往現場處理時，在其上開犯行未為任何有偵查犯罪職權之公務員知悉前
    ，不逃避接受裁判而向警員自首，承認其為肇事人，業據被告供述甚明，核與證
    人丙○○本院調查時證述相符，已合於刑法第六十二條前段對於未發覺之犯罪自
    首而接受裁判之要件，故依刑法第六十二條前段之規定減輕其刑，並依法先加重
    後減輕。爰審酌被告無前科紀錄，此有臺灣高等法院被告全國前案紀錄表一紙在
    卷足憑，素行尚可及其過失程度、事後尚未與被害人達成和解賠償損害、被害人
    亦與有過失，暨犯罪後態度等一切情狀，量處如主文所示之刑，並諭知易科罰金
    之折算標準，以資警惕。
據上論斷，應依刑事訴訟法第二百九十九條第一項前段、刑法第二百七十六條第一項
、第六十二條前段、第四十一條第一項前段，道路交通管理處罰條例第八十六條第一
項，罰金罰鍰提高標準條例第一條前段、第二條，判決如主文。
本案經檢察官庚○○到庭執行職務
中      華      民      國     九十三    年      七     月     二十     日
                               臺灣臺東地方法院刑事第三庭
                                     審判長法  官  楊力進
                                           法  官  范乃中
                                           法  官  柯姿佐
右正本證明與原本無異。
如不服本判決，應於判決送達後十日內向本院提出上訴狀。（須附繕本）
「切勿逕送上級法院」
                                           書記官  蘇美琴
中      華      民      國     九十三    年      八     月      五      日
附記
中華民國刑法第二百七十六條第一項
(過失致死罪)
因過失致人於死者，處二年以下有期徒刑、拘役或二千元以下罰金。
